【裁判字號】    98,易,1119
【裁判日期】    981229
【裁判案由】    家暴恐嚇等
【裁判全文】
臺灣臺南地方法院刑事判決              98年度易字第1119號
公  訴  人  臺灣臺南地方法院檢察署檢察官
被      告  乙○○
上列被告因家暴恐嚇等案件，經檢察官提起公訴（98年度偵字第
11106號），本院判決如下：
    主  文
乙○○犯恐嚇危害安全罪，累犯，處有期徒刑肆月，如易科罰金
以新臺幣壹仟元折算壹日；又犯施暴於直系血親尊親屬罪，累犯
，處有期徒刑參月，如易科罰金以新臺幣壹仟元折算壹日，扣案
螺絲起子壹把沒收。應執行有期徒刑陸月，如易科罰金以新臺幣
壹千元折算壹日，扣案螺絲起子壹把沒收。
    事  實
一、乙○○為丙○○之子，於民國97年11月間，因偽造文書案件
    ，經本院判處有期徒刑4月，減為有期徒刑2月確定，甫於98
    年3月7日執行完畢，猶不知悔改，基於恐嚇危害安全及施強
    暴於直系血親尊親屬之故意，於98年7月17日6時40分許，分
    持小刀及剪刀各一把（未扣案），在臺南市○區○○街與仁
    和路口，向其父親丙○○揚言稱：「丙○○，我要讓你死」
    等語，並趨前欲追擊丙○○，致丙○○心生畏懼，並騎乘腳
    踏車逃離現場；當日6時45分許，丙○○騎腳踏車返回上開
    地點後，乙○○復基於上揭施強暴於直系血親尊親屬之故意
    ，接續持上開小刀及剪刀，追擊丙○○，丙○○再度騎腳踏
    車逃離後，於當日6時50分許返回上開地點，乙○○再接續
    持螺絲起子一把，追擊丙○○，丙○○騎腳踏車逃離後，當
    日6時55分許，再度返回上開地點，乙○○又分持路旁店家
    的鋸子2支（未扣案），接續追擊丙○○，丙○○再度騎腳
    踏車逃離現場後報警處理而未成傷，經警到場後，於當日7
    時許，在臺南市○區○○街28號前，扣得乙○○所有之螺絲
    起子一把。
二、案經丙○○訴由臺南市警察局第一分局報告偵辦臺灣臺南地
    方法院檢察署檢察官偵查提起公訴。
理  由
一、證據能力部分：按被告以外之人於審判外之言詞或書面陳述
    ，除法律有規定者外，不得作為證據，刑事訴訟法第159條
    第1項定有明文。次按被告以外之人於審判外之陳述，雖不
    符前四條之規定，而經當事人於審判程序同意作為證據，法
    院審酌該言詞陳述或書面陳述作成時之情況，認為適當者，
    亦得為證據。當事人、代理人或辯護人於法院調查證據時，
    知有第159條第1項不得為證據之情形，而未於言詞辯論終結
    前聲明異議者，視為有前項之同意，刑事訟訴法第159條之5
    定有明文。本件證人即被害人丙○○、證人丁○○於警詢之
    陳述，雖均屬被告以外之人於審判外陳述，然被告於本院行
    準備程序時，僅對證人之供述真實性提出質疑，並未對該項
    證據之證據能力有所爭執，且迄於言詞辯論終結前，亦未再
    對此一證據之證據能力加以爭執，依上揭刑事訴訟法第159
    條之5第2項規定，視為同意作為證據使用，本院復審酌該等
    供述證據之取得過程並無瑕疵，與本件待證事實間復具有相
    當之關聯性，以之為本件證據尚無不當，自得採為證據。
二、訊據被告乙○○固否認有恐嚇及追打被害人之事實，並辯稱
    ，扣案的螺絲起子是要修理腳踏車之用，而他的父親腦袋有
    問題，才會說被告要打他等語。惟查：
  (一)證人即被害人丙○○於警詢中證稱：在98年7月17日早上6時
    40分左右，在台南市○區○○街、仁和路口，被告持小刀、
    剪刀，揚言「丙○○我要讓你死」，並追殺過來，我害怕騎
    腳踏車逃逸，被告追了約50公尺始放棄；6時45分我又騎腳
    踏車繞回原處，被告看到又持小刀及剪刀跑追殺過來約50公
    尺才放棄；6時50分我又繞回原處，乙○○第3次見我又持螺
    絲起子追殺我50公尺；我在6時55分有返回原處，乙○○第4
    次看見我，又分持2支鋸子再度追殺我等語；嗣證人丙○○
    另於本院審理時具結後證述：98年7月17日早上在那邊樹下
    聊天，丁○○在麵攤前樹下坐，乙○○拿螺絲起子、鋸子要
    砍我，我就趕快跑；乙○○砍我4次，第1次拿螺絲起子、水
    果刀，第2次也是一樣，第3次拿剪刀，第4次拿鋸子，我看
    到就趕快跑。被告有拿刀追我，但我老了記不清楚。我確定
    第4次是拿鋸子，而且被告有拿刀、螺絲起子、小剪刀，至
    於第幾次拿何工具我忘記了。乙○○拿工具追我的時候，說
    要讓我死，每次都有說，我怎麼會不怕，所以我才趕快逃走
    等語。
  (二)證人丁○○於警詢中亦陳稱：我於98年7月17日早上6時55分
    ，在台南市○區○○街、仁和路口，我與丙○○在該處聊天
    時，丙○○的兒子乙○○連續4次分持小刀、剪刀與螺絲起
    子和鋸子等武器，揚言稱「丙○○我要讓你死」等語，並以
    跑步方式追殺丙○○約50公尺後放棄追殺，所幸丙○○騎腳
    踏車逃逸，全部過程為我目睹。另證人於審理中亦到庭具結
    後證稱：他們2人是父子，我跟他們父子都認識。(檢察官問
    ：乙○○第1次到聊天的地方是否就是拿鋸子、螺絲起子？)
    被告到該處3、4次，第1次應該沒有帶東西，是第2、3 次帶
    的。(問：被告第1次是否有帶小刀、剪刀？)我沒有注意看
    到，但我印象中，被告有一次帶螺絲起子，有一次帶鋸子。
    (問：被告當時有無說什麼？)他說要讓丙○○死。(問：乙○○追過來時，有無帶工具？)螺絲起子。(問：乙○○總共
    追來幾次？)應該是3、4次。(問：乙○○那幾次帶何工具是
    否可以分清楚？)可以。(問：丙○○第2次回到現場，乙○○帶何工具？)螺絲起子。(問：為何丙○○說是帶小刀、剪
    刀？)我記得我看到第2次乙○○是帶螺絲起子。(問：你看
    到乙○○帶螺絲起子這次，乙○○有何動作？)乙○○拿在
    手上，丙○○就跑掉。(問：乙○○是否有追殺丙○○的動
    作？)有。(問：乙○○是否有帶工具？)帶2把鋸子，我有提
    供照片。(問：警卷第11頁照片是否為乙○○拿鋸子的照片
    ？)是，是我照的。(問：當天你是否還有看到丙○○回到現
    場，乙○○追殺丙○○的狀況？)我只看到這邊而已，我當
    天只有看到3次，之後就到警局製作筆錄。(問：為何你在警
    詢表示有看到4次？)應該是4次，但我最有印象的是被告帶
    鋸子、螺絲起子，鋸子部分我有照相。(問：乙○○拿這些
    工具時，是否都有說要讓你死這些話？)都有等語。
  (三)證人即被害人丙○○所述，就被告乙○○哪一次持何工具追
    擊被害人，雖有前後不太一致，然就被告乙○○有持小刀、
    剪刀、螺絲起子及鋸子等工具追擊被害人，則前後供述一致
    。另證人丁○○先後於警詢及本院之證述，雖對於被告是否
    有持小刀及剪刀追擊被害人部分所述與警詢不符，然有關被
    告持螺絲起子及鋸子追擊被害人的情形，其證述內容並無不
    同。經查，證人丙○○已經75歲，證人丁○○也有47歲，且
    從其言談可知2位證人所受教育程度不高，且本案發生距今
    也有4個多月，證人雖對於部分細節無法清楚記憶，亦屬人
    之常情，然其就有關被告曾追擊證人丙○○4次以及有持小
    刀、剪刀、螺絲起子及鋸子等工具追擊被害人，則前後供述
    並無二致，堪信證人丙○○及丁○○所述屬實。
  (四)被告固然否認有上開持刀、剪刀、螺絲起子及鋸子追擊被害
    人之事實，惟不否認螺絲起子為其所有，當天確實有持鋸子
    等事實，被告雖辯稱螺絲起子是要修理腳踏車使用，鋸子是
    當時要劈柴，是要做生意所用等語。然經本院詢問被告扣案
    之螺絲起子是要如何修理腳踏車時，被告支吾其詞，無法說
    明；而關於被告所持鋸子是何目的，被告所稱劈柴、做生意
    云云，亦顯不知所云，而不能自圓其說，故被告所為上開辯
    解，實無足採信。
  (五)被告與被害人丙○○為父子關係，有個人基本資料查詢結果
    可佐，被告恐嚇將殺害被害人丙○○，並持小刀、剪刀、螺
    絲起子及鋸子追擊被害人等事實，業據證人丙○○及丁○○
    證述詳實在卷，且有卷附被告雙手分持鋸子，狀似要與人理
    論而站在路上之照片1幀附卷可佐(警卷第11頁)，復有扣案
    螺絲起子1支，足認被告確有起訴書所載恐嚇及施暴行於直
    系血親尊親屬之事實。被告犯行明確，堪以認定，應依法論
    科。
三、核被告所為係犯刑法第305條恐嚇危害安全罪及刑法第281條
    施暴行於直系血親尊親屬罪。被告所犯上開2罪間，犯意各
    別，行為互殊，應予分論併罰。被告先後4次持工具追擊被
    害人之施暴於直系血親尊親屬之行為，其行為時間密接、地
    點相同、被害法益同一，其個別行為之獨立性淡薄，應評價
    為一行為，而論以一施暴於直系血親尊親屬罪。再被告有如
    犯罪事實欄所載科刑及執行完畢之前科紀錄，此有卷附臺灣
    高等法院被告全國前案紀錄表可稽，其於5年以內再故意犯
    本件有期徒刑以上之罪，為累犯，依法加重其刑。爰審酌被
    告與告訴人父子人關係雖不佳，但毫無任何理由即對其至親
    恐嚇，並持工具施暴，對家庭倫理之破壞程度難以估量，告
    訴人於本院98年12月1日審理期日亦明確表示不願意撤回告
    訴，希望法院能夠將被告關起來，且被告犯後仍否認犯罪，
    態度不能認為良好等一切情狀，分別量處如主文所示之刑，
    並定其應執行之刑，及諭知易科罰金之折算標準，另扣案之
    螺絲起子1把，係被告用以對告訴人丙○○施強暴所用之犯
    罪工具，且為被告所有，業據被告供承在卷，爰依法沒收之
    ；另被告用以施強暴於告訴人丙○○之小刀、剪刀各1支，
    鋸子2支，未據扣案，且無證據證明係屬被告所有，又均非
    屬違禁物，爰不另為宣告沒收之諭知，附此敘明。
據上論斷，應依刑事訴訟法第299條第1項前段，刑法第305條、第
281條、第41條第1項前段、第38條第1項第2款、第51條第5款，刑
法施行法第1條之1，判決如主文。
本案經檢察官甲○○到庭執行職務
中    華    民    國    98    年    12    月    29    日
                  刑事第一庭    法  官  鄭銘仁
以上正本證明與原本無異。
如不服本判決應於收受本判後10日內向本院提出上訴書狀，並應
敘述具體理由。其未敘述上訴理由者，應於上訴期間屆滿後20日
內向本院補提理由書狀（均須按他造當事人之人數附繕本）「切
勿逕送上級法院」。
                                書記官  郭勝華
中    華    民    國    99    年    1     月    4     日
附記：
中華民國刑法第305條（恐嚇危害安全罪）
以加害生命、身體、自由、名譽、財產之事，恐嚇他人致生危害
於安全者，處 2 年以下有期徒刑、拘役或 3 百元以下罰金。
中華民國刑法第281條（加暴行於直系血親尊親屬罪）
施強暴於直系血親尊親屬，未成傷者，處 1 年以下有期徒刑、
拘役或 5 百元以下罰金。

司法院資訊處製作；財團法人民間司法改革基金會備份。
